臺北高等行政法院判決
　　　　　　　　　　　　　　　　　　 93年度簡字第01442號
原　　　告　甲○○
被　　　告　交通部公路總局
代　表　人　陳晉源（局長）住同上
訴訟代理人　陳慧珍
上列當事人間因汽車燃料使用費事件，原告不服交通部中華民國
93年11月16日交訴字第0930059631號訴願決定，提起行政訴訟。
本院判決如下：
    主  文
原告之訴駁回。
訴訟費用由原告負擔。
　　事實及理由
一、事實概要：緣原告所有之車牌號碼QB-7555號自用小客車，
    於民國（下同）90年12月24日因逾期未檢驗而遭註銷牌照，
    被告遂依汽車燃料使用費徵收及分配辦法第6條第1項第5款
    規定，計徵該車之汽車燃料使用費至註銷牌照前1日止。嗣
    因原告90年之汽車燃料使用費計新臺幣（以下同）6,210元
    尚未繳納，被告機關所屬嘉義區監理所（以下簡稱嘉義區監
    理所）即通知原告限期繳納，惟原告未依限繳納，被告遂填
    製93年5月6日公燃字第904102478號處分書，以原告逾限繳
    日期4個月以上仍未繳納，爰依公路法第75條規定逾期不繳
    納汽車燃料使用費罰鍰基準，裁處原告罰鍰3,000元，原告
    不服，向嘉義區監理所提出申訴，嗣嘉義區監理所以93年7
    月9日嘉監稅字第0930012134號函復略以，90年應繳金額不
    符，撤銷上開罰鍰處分，並檢附90年汽車燃料使用費（6,08
    9元）繳納通知書，請其依限繳納等語，惟原告仍不服，提
    起訴願，請求撤銷88至90年徵收汽車燃料使用費及使用牌照
    稅之處分，經遭駁回，遂就徵收88至90年汽車燃料使用費部
    分向本院提起本件行政訴訟。
二、原告起訴意旨略稱，原告所有系爭QB-7555號自用小客車，
    於87年12月13牌照失竊，有報案為憑，依照道路交通管理處
    罰條例第17條之規定，車輛遺失後，無法依規定定期檢驗，
    應處汽車所有人之罰鍰，6個月後註銷其牌照。則原告系爭
    車輛為何還有88、89、90年燃料使用費？被告所屬嘉義區監
    理所未依法查明辦理，以致作業疏失，6年來不斷催繳，造
    成原告諸多不便云云。
三、關於88年及89年徵收之汽車燃料使用費部分：
  (一)按「處分機關未告知救濟期間或告知錯誤未為更正，致相對
    人或利害關係人遲誤者，如自處分書送達後1年內聲明不服
    時，視為於法定期間內所為。」、次按「訴願之提起，應自
    行政處分達到或公告期滿之次日起30日內為之」、「訴願人
    在第14條第1項所定期間內向訴願管轄機關或原行政處分機
    關作不服原行政處分之表示者，視為已在法定期間內提起訴
    願。但應於30日內補送訴願書。」、「訴願事件有左列各款
    情形之一者，應為不受理之決定：．．．提起訴願逾法定期
    間或未於第57條但書所定期間內補送訴願書者。」為行政程
    序法第98條第3項、訴願法第14條第1項、第57條、第77條第
    2款所明定。再次「原告之訴，有左列各款情形之一者，行
    政法院應以裁定駁回之。．．．十起訴不合程式或不備其他
    要件者。」行政訴訟法第107條第1項第10款亦有明文。
  (二)依汽車燃料使用費徵收及分配辦法規定，係於各該年度之7
    月公告開徵，並將應繳汽車燃料使用費通知書寄發汽車所有
    人，又依原告訴願書所載，原告並不否認有收受各該開徵之
    汽車燃料使用費繳納通知書，復有被告提出之嘉義區監理所
    催繳89年全期以前累欠3期之汽車燃料使用費催繳繳納通知
    書回執聯影本1紙附原處分卷可參，原告於本院審理時不否
    認確有收受該催繳通知，且收回執聯所載投遞後郵戳日期為
    90年6月6日，可見88、89年度之汽車燃料使用費，業經被告
    機關依規定於各該年度開徵且通知原告繳納在案，縱如原告
    所稱收受繳納通知書後曾電告監理機關重申車輛失竊，認係
    為不服催繳汽車燃料費處分之表示，惟原告並未依訴願法第
    57條規定向訴願機關補送訴願書，則無論依訴願法第14條、
    第57條或行政程序法第98條第3項規定，原告遲至93年9月23
    日始提起訴願，均顯逾法定救濟期間，自為法所不許，訴願
    決定以不受理駁回，亦無不合，故此部分原告起訴不合法，
    應予以駁回。
四、關於90年汽車燃料使用費繳納通知書部分：
  (一)按公路法第27條規定：「公路主管機關，為公路養護、修建
    及安全管理所需經費，得徵收汽車燃料使用費；．．．」、
    另依汽車燃料使用費徵收及分配辦法第2條規定：「凡行駛
    公路或市區道路之各型汽車，除第4條規定免徵之車輛，均
    依本辦法之規定，徵收汽車燃料使用費。」、同辦法第5條
    規定：「汽車燃料使用費，營業車於每年3月、6月、9月、
    12月分季徵收；自用車於每年7月1次徵收；機器腳踏車於每
    2年換發行車執照時1次徵收2年。」復按道路交通安全規則
    第8條規定：「汽車牌照包括號牌、行車執照及拖車使用證
    ，為行車之許可憑證，由汽車所有人向公路監理機關申請登
    記，經清繳其所有違反公路法與道路交通管理處罰條例規定
    之罰鍰及未繳納之汽車燃料使用費並檢驗合格後發給之。但
    拖車號牌及拖車使用證得由使用人申請之。」、同規則第13
    條第1項規定：「汽車號牌之1面或2面如遺失或損壞時，汽
    車所有人應向公路監理機關，重新申領牌照。但汽車號牌遺
    失者，應檢附警察機關車牌遺失證明單。」、同規則第15條
    規定：「汽車新領牌照應申請登記。汽車有左列情事之一者
    ，應申請異動登記。一、過戶。二、變更。三、停駛。四、
    復駛。五、報廢。六、繳銷牌照。七、註銷牌照。」、同規
    則第33條第3項規定：「汽車所有人於汽車失竊時，應檢附
    警察機關車輛失竊證明單並填具異動登記書，向公路監理機
    關申辦註銷牌照登記。」
  (二)經查原告雖訴稱該車之車牌於87年12月13日遺失後車輛亦遺
    失，其未重新申領牌照不能行駛，應無須繳納汽車燃料使用
    費云云。惟按道路交通安全規則第8條規定，汽車牌照包括
    號牌、行車執照，為車輛行駛道路之許可憑證，是號牌或行
    車執照遺失，僅係行駛許可憑證之遺失，其並未影響車輛實
    體之存在，亦未使車輛之行駛許可因此註銷，與道路交通安
    全規則第33條第3項規定，車輛失竊辦理註銷牌照登記，係
    將車輛行駛許可予以註銷不同，故而車輛號牌或行車執照遺
    失者，汽車所有人應依同規則第13條第1項規定，向公路監
    理機關重新申領牌照，其車輛之汽車燃料使用費亦無從依前
    揭徵收及分配辦法第6條第1項第5款規定意旨，計徵至其車
    牌遺失前1日止。又如前所述，車輛牌照為車輛使用行駛道
    路之許可，在其牌照未經繳、註銷或報廢、失竊登記前，仍
    代表車輛保持繼續使用之狀態，於車輛狀態未經異動之前，
    依公路法第27條規定意旨，即仍應續予計徵汽車燃料使用費
    。
  (三)查本件原告所有系爭QB-7555號自用小客車。因逾期未檢驗
    而遭逕行註銷牌照前，原告並未曾向公路監理機關辦理該車
    停駛、繳註銷牌照或失竊、報廢等異動登記，為原告所不否
    認，且有汽車車籍查詢表附卷可稽，原告雖稱有至警局報案
    云云，然其既自承未至公路監理機關依上揭規定辦理即仍屬
    與法不合。是被告依前揭徵收及分配辦法第6條第1項第5款
    規定，仍予計徵系爭車輛90年之汽車燃料使用費至逕行註銷
    牌照前1日止，以93年7月9日嘉監稅字第0930012134號函附
    之90年汽車燃料使用費繳納通知書，重行計徵系爭車輛90年
    之汽車燃料使用費至其註銷牌照前1日止，洵無不合。
五、綜上所述，原處分認事用法既無違誤，訴願決定予以維持，
    即無不合，原告仍執前詞及個人主觀之見解，請求撤銷訴願
    決定及原處分，為無理由，應予駁回。又本件依卷內資料，
    事證已臻明確，爰不經言詞辯論為判決。
據上論結，本件原告之訴為一部不合法，一部無理由，爰依行政
訴訟法第107條第1項第10款、第233條第1項、第236條、第98條
第3項前段，判決如主文。
中　　華　　民　　國　　94　　年　　8　　 月　　 31　 日
                           第一庭　法　官  陳秀
上為正本係照原本作成。
本件以訴訟事件所涉及之法律見解具有原則性者為限，始得於本
判決送達後20日內向本院提出上訴狀並表明上訴理由，如已於本
判決宣示後送達前提起上訴者，應於判決送達後20日內補具上訴
理由（均按他造人數附繕本），且經最高行政法院許可後方得上
訴。
中　　華　　民　　國　　94　　年　　8　　 月　　 31　 日
 　　  　　　　　　　   　　　     書記官  呂美玲
